【裁判字號】    98,易,404
【裁判日期】    980630
【裁判案由】    詐欺等
【裁判全文】
臺灣桃園地方法院刑事判決               98年度易字第404號
公  訴  人  臺灣桃園地方法院檢察署檢察官
被      告  甲○○
上列被告因犯詐欺等案件，經檢察官提起公訴（97年度偵字第23
275 號、98年度偵字第6235號、98年度偵緝字第520 號），因被
告就被訴事實為有罪之陳述，經詢問檢察官及被告意見後，合議
庭乃裁定改依簡式審判程序判決如下：
    主  文
甲○○幫助意圖為自己不法之所有，以詐術使人將本人之物交付
，累犯，處有期徒刑月；又結夥三人以上竊盜，累犯，處有期
徒刑柒月；又竊盜，累犯，處有期徒刑月。應執行有期徒刑拾
壹月。
    事  實
一、甲○○前於民國93年間，因違反毒品危害防制條例等案件，
    經本院於93年8 月31日以93年度訴字第341 號判決分別判處
    有期徒刑7 月及3 月，經上訴，由臺灣高等法院以93年度上
    訴字第2901號駁回上訴確定，前開二罪之刑，再經本院於96
    年8 月6 日以96年度聲減字第1971號裁定減刑並定應執行刑
    為有期徒刑4 月；復於94年間，因犯竊盜案件，經本院於94
    年9 月12日以94年度壢簡字第1470號判決判處有期徒刑4 月
    確定；又於95年間，因違反毒品危害防制條例案件，經本院
    於95年10月30日以95年度壢簡字第1328號判決判處有期徒刑
    4 月確定，再經本院於96年8 月6 日以96年度聲減字第1971
    號裁定減刑為有期徒刑2 月。甲○○於95年8 月22日入監服
    刑，於96年9 月8 日因縮刑期滿而執行完畢出監。詎其猶不
    知警惕：
(一)於97年6 月10日前某日，明知提供自己之金融帳戶供他人使
    用，可供他人用為財產犯罪之工具，竟基於幫助詐欺之不確
    定故意，在臺灣地區某不詳地點，將其申辦之渣打國際商業
    銀行新屋分行（下稱渣打銀行）帳號00000000000000號帳戶
    （起訴書誤載為000-00000000000 號）存摺、密碼、提款卡
    交付予某成年姓名年籍均不詳之詐欺集團成員。嗣該詐欺集
    團成員意圖為自己不法所有，於97年6 月10日下午6 時許，
    透過網路向乙○○佯稱是否願意外出，伴遊1 小時新臺幣（
    下同）1000元，使乙○○陷於錯誤，而於分別於同日晚間
    9 時4 分、9 時24分、9 時23分，各匯款4000元、6000元及
    3000元至甲○○前揭渣打銀行帳戶內。
(二)復於97年10月26日凌晨4 時許，與姓名年籍不詳綽號「饒振
    義」之成年男子及另名姓名年籍不詳之成年男子（均另由臺
    灣桃園地方法院檢察署檢察官偵查中），共同基於意圖為自
    己不法所有之犯意聯絡，由饒振義駕駛車號FT-1676 號自用
    小貨車搭載甲○○及另名姓名年籍不詳之成年男子，至丁○○○所經營位在桃園縣新屋鄉頭洲村青草坡16-12 號之工廠
    空地上，徒手竊取丁○○○放置於該工廠空地上之白色原布
    料8 支共1486碼，得手後，再以上開自用小貨車載運至莊朝
    凱（另經臺灣桃園地方法院檢察署檢察官以97年度偵字第23
    275 號為不起訴處分）所經營位在桃園縣楊梅鎮○○路390
    號之勇隆實業公司（起訴書誤載為永隆實業公司），以6100
    元之代價變賣予莊朝凱後朋分花用。嗣丁○○○發現前開布
    料失竊後，便四處查訪，而於同日上午8 時許，在勇隆實業
    公司內發現失竊布料，乃報警循線查獲上情。
(三)另於98年3 月12日上午9 時許，在桃園縣中壢市○○路155
    號前，見丙○○所有之車號TX3-908 號輕型機車上之鑰匙未
    拔下，竟基於為自己不法所有之意圖，將上開輕型機車發動
    後騎走而佔為己有，供其騎乘使用。嗣於98年3 月16日甲○○騎乘上開輕型機車行經桃園縣中壢市○○路○ 段186 號前
    ，經警臨檢盤查，並扣得鑰匙4 支及上開輕型機車1 輛，而
    查獲上情。
二、案經丁○○○、丙○○訴由桃園縣政府警察局楊梅分局、中
    壢分局報請及乙○○訴由台中縣警察局霧峰分局報請臺灣桃
    園地方法院檢察署檢察官偵查起訴。
    理  由
壹、程序方面
    本件被告甲○○所犯均為死刑、無期徒刑、最輕本刑為3 年
    以上有期徒刑以外之罪，其於準備程序進行中，就被訴事實
    為有罪之陳述，經告知簡式審判程序之旨，並聽取當事人之
    意見後，本院合議庭裁定由受命法官獨任進行簡式審判程序
    ，合先敘明。
貳、事實認定方面
    訊之被告甲○○對於上揭事實均坦承不諱，核與證人即告訴
    人丁○○○、丙○○、證人莊朝凱、田榮昌及乙○○之證述
    相符，另有卷附渣打銀行新屋分行之函覆、照片、潤鴻興業
    有限公司之碼布單、車輛協尋電腦輸入單、車輛尋獲電腦輸
    入單及車籍資料查詢單、乙○○匯款單、切結書、金融機構
    聯防機制通報單、臺中縣警察局霧峰分局國光派出所受理詐
    騙帳戶通報警示簡便格式表、受理刑事案件報案三聯單、內
    政部警政署反詐騙諮詢專線紀錄表各1 份，並有扣案鑰匙4
    支及上開輕型機車1 輛可資佐證，足認被告之自白與事實相
    符，本件事證明確，被告上揭犯行均堪認定，應依法論科。
、法律適用方面
    按刑法上之幫助犯，係對於犯罪與正犯有共同之認識，而以
    幫助之意思，對於正犯資以助力，而未參與實施犯罪之行為
    者而言（最高法院75年度台上字第1509號、84年度台上字第
    5998號、88年度台上字第1270號判決意旨參照）；是以，如
    未參與實施犯罪構成要件之行為，且係出於幫助之意思提供
    助力，即屬幫助犯，而非共同正犯。本件被告雖提供上開帳
    戶予他人使用，使他人得基於詐欺取財之犯意，向被害人施
    用詐術，致使被害人陷於錯誤而匯款至被告上開帳戶內，以
    遂行詐欺取財之犯行，然被告單純提供帳戶供人使用之行為
    ，並不等同於向被害人施以欺罔之詐術行為，此外，復無其
    他證據證明被告有參與詐欺取財犯行之構成要件行為，是被
    告提供其所有之帳戶供人使用之行為，係對於他人遂行詐欺
    取財之犯行資以助力。故核被告如事實欄一、（一）所為，
    係犯刑法第339 條第1 項、第30條第1 項前段詐欺取財罪之
    幫助犯；核被告如事實欄一、（二）所為，係犯刑法第321
    條第1 項第4 款之結夥三人以上加重竊盜罪。起訴書認被告
    係犯刑法第320 條第1 項之竊盜罪，容有未洽，惟因起訴之
    基本社會事實相同，爰逕予變更起訴法條；核被告如事實欄
    一、（三）所為，係犯刑法第320 條第1 項之竊盜罪。被告
    就上揭犯罪實一（二）犯行，與綽號「饒振義」之成年男子
    及另名姓名年籍不詳之成年男子有犯意聯絡及行為分擔，應
    論以共同正犯。被告上開犯行，犯意各別，行為互殊，應予
    分論併罰。又被告所犯幫助詐欺罪部分，衡諸其犯罪情節，
    並依刑法第30條第2 項之規定，按正犯之刑減輕之。查被告
    前於93年間，因違反毒品危害防制條例等案件，經本院於93
    年8 月31日以93年度訴字第341 號判決分別判處有期徒刑7
    月及3 月，經上訴，由臺灣高等法院以93年度上訴字第2901
    號駁回上訴確定，前開二罪之刑，再經本院於96年8 月6 日
    以96年度聲減字第1971號裁定減刑並定應執行刑為有期徒刑
    4 月；復於94年間，因犯竊盜案件，經本院於94年9 月12日
    以94年度壢簡字第1470號判決判處有期徒刑4 月確定；又於
    95年間，因違反毒品危害防制條例案件，經本院於95年10月
    30日以95年度壢簡字第1328號判決判處有期徒刑4 月確定，
    再經本院於96年8 月6 日以96年度聲減字第1971號裁定減刑
    為有期徒刑2 月。甲○○於95年8 月22日入監服刑，於96年
    9 月8 日因縮刑期滿而執行完畢出監之事實，有臺灣高等法
    院被告前案紀錄表1 份附卷可查，其受有期徒刑之執行完畢
    ，5 年以內故意再犯本件有期徒刑以上之罪，為累犯，應依
    刑法第47條第1 項之規定加重其刑，上開刑之加減，應先加
    後減之。爰審酌被告明知詐騙行為猖獗，卻仍將其所有之金
    融機構帳戶提供予不法份子使用，助長他人犯罪之風氣，並
    使不法份子易於逃避犯罪之查緝，嚴重破壞社會治安及造成
    被害人尋求救濟之困難，所為誠屬不該，併考量本案被害人
    遭詐騙之金額，及其被告年輕力壯，竟不思循正當途徑賺取
    財物，而以非法方法，夥同友人竊盜被害人之物，無視他人
    所有權，圖不勞而獲竊取他人之物等犯罪動機、目的，及被
    告始終坦承犯行之犯後態度等一切情狀，量處如主文所示之
    刑，並定應執行之刑。又扣案之鑰匙1 支及輕型機車1 輛屬
    被害人丙○○所有，業經被害人丙○○領回，另扣案之鑰匙
    3 支均非屬被告所有，復無積極確據證明為犯罪所用或所生
    之物，爰不予宣告沒收，附此敘明。
據上論斷，應依刑事訴訟法第273 條之1 第1 項、第299 條第1
項前段、第300 條，刑法第28條、第30條第1 項前段、第2 項、
第339 條第1 項、第321 條第1 項第4 款、第320 條第1 項、第
47條第1 項、第51條第5 款，刑法施行法第1 條之1 第1 項、第
2 項前段，判決如主文。
本案經檢察官翁偉玲到庭執行職務。
中    華    民    國    98    年    6     月    30    日
                  刑事第七庭  法  官   蔡羽玄
以上正本證明與原本無異。
如不服本判決，應於送達後10日內向本院提出上訴狀（應附繕本
），其未敘述上訴理由者，應於上訴期間屆滿後20日內，補提理
由書狀於本院，上訴於臺灣高等法院。
                              書記官   陳玉芳
中    華    民    國    98    年    6     月    30    日
附錄論罪科刑法條：
中華民國刑法第339條第1項
（普通詐欺罪）
意圖為自己或第三人不法之所有，以詐術使人將本人或第三人之
物交付者，處5 年以下有期徒刑、拘役或科或併科1 千元以下罰
金。
中華民國刑法第321 條（加重竊盜罪）
犯竊盜罪而有左列情形之一者，處六月以上、五年以下有期徒刑
：
一、於夜間侵入住宅或有人居住之建築物、船艦或隱匿其內而犯
    之者。
二、毀越門扇、牆垣或其他安全設備而犯之者。
三、攜帶兇器而犯之者。
四、結夥三人以上而犯之者。
五、乘火災、水災或其他災害之際而犯之者。
六、在車站或埠頭而犯之者。
前項之未遂犯罰之。
中華民國刑法第320條
（普通竊盜罪、竊佔罪）
意圖為自己或第三人不法之所有，而竊取他人之動產者，為竊盜罪
，處 5 年以下有期徒刑、拘役或 5 百元以下罰金。
意圖為自己或第三人不法之利益，而竊佔他人之不動產者，依前項
之規定處斷。
前二項之未遂犯罰之。


司法院資訊處製作；財團法人民間司法改革基金會備份。
